【裁判字號】    97,抗更(一),19
【裁判日期】    970522
【裁判案由】    損害賠償
【裁判全文】
臺灣高等法院民事裁定                97年度抗更(一)字第19號
抗  告  人  華安藥品股份有限公司
法定代理人  乙○○
代  理  人  林曉晴律師
            劉姿吟律師
上列抗告人因與相對人甲○○間損害賠償事件，對於中華民國96
年10月29日臺灣臺北地方法院95年度重訴字第426號裁定提起抗
告，經最高法院第一次發回，本院裁定如下：
    主  文
原裁定關於相對人甲○○部分，暨該部分訴訟費用之裁判廢棄。
抗告及發回前再抗告訴訟費用由相對人負擔。
    理  由
一、抗告人於原法院起訴主張Coloplast A/S（下稱康樂保總公
    司）為丹麥法人、康樂保（香港）有限公司即Cololast（
    Hong Kong）Limited（下稱康樂保香港公司）為香港法人，
    均未經我國認許，香港商康樂保有限公司臺灣辦事處（下稱
    康樂保臺灣辦事處）在我國登記名稱為「香港商康樂保有限
    公司COLOPLAST（HONG KONG）LTD」，並以香港籍相對人甲
    ○○為法定代理人。然康樂保總公司、康樂保香港公司自
    民國（下同）93年11月起即未提供產品予訴外人禾利行股份
    有限公司，致該公司未能提供產品予抗告人，其共同侵權行
    為造成抗告人損失新臺幣（下同）1,600萬元；康樂保香港
    公司且致函行政院衛生署豐原醫院，影響抗告人就相關商品
    之投標資格，限制抗告人與之競爭，是康樂保總公司、康樂
    保香港公司、康樂保臺灣辦事處及甲○○均亦構成侵權行為
    ，且屬係以不公平手段之競爭方式，違反公平交易法第19條
    第1、5款，應依同法第31條負連帶賠償責任。又甲○○在93
    、94年間將抗告人重要幹部即許惠娟等5人挖角，亦與康樂
    保香港公司、康樂保臺灣辦事處共同成立侵權行為；另因前
    述員工負有保守營業秘密之義務，上開挖角行為應依營業秘
    密法第12條負連帶賠償責任。為此訴請甲○○與康樂保總公
    司、康樂保香港公司、康樂保臺灣辦事處連帶賠償損害1,60
    0萬元云云。
二、原裁定以康樂保總公司、康樂保香港公司與甲○○侵權行為
    地均不在我國境內，康樂保臺灣辦事處又無侵權行為能力，
    因而依涉外民事法律適用法第30條準用民事訴訟法第1條第1
    項前段及第2條第2項規定，基於國際私法「有效原則」，並
    參酌「不便利法庭原則」之法理，認為應以將來最能有效執
    行判決、調查證據最便利之香港法院為本件管轄法院，因原
    法院無從依民事訴訟法第28條裁定移送，遂依民事訴訟法第
    249條第1項第2款裁定駁回抗告人之起訴。抗告人不服，提
    起抗告，前經本院96年度抗字第1982號裁定「廢棄關於相對
    人甲○○部分，並駁回其餘抗告」，甲○○不服，提起再抗
    告，最高法院以97年度臺抗字第185號裁定廢棄上開本院裁
    定關於甲○○部分，並發回本院更為裁定。
三、抗告意旨略以：侵權行為地包括一部實行行為或其一部行為
    結果發生地均屬之，甲○○之惡意挖角行為地均在我國，因
    抗告人之員工係在臺灣工作，顯然挖角行動係在臺灣進行，
    其侵權行為地及結果地均在臺灣，故我國法院就本事件有管
    轄權，原裁定實有違誤，爰提起抗告請求廢棄原裁定云云。
四、按外國人關於由侵權行為而生之債涉訟者之國際管轄權，我
    國涉外民事法律適用法並未規定，即應類推適用民事訴訟法
    第1條第1項、第15條第1項、第22條規定，認被告住所地、
    侵權行為地之法院，俱有管轄權。次按管轄權之有無，應依
    原告主張之事實，按諸法律關於管轄之規定而為認定，與其
    請求之是否成立無涉（最高法院65年臺抗字第162號判例參
    照）。
五、經查，本件抗告人主張甲○○對其有侵權行為，雖甲○○為
    香港籍人，住香港九龍尖沙嘴廣東道5號海洋中心629室，其
    住所地非屬我國司法管轄權所及之範圍。惟抗告人既於原法
    院起訴主張甲○○有「惡意挖角」之侵權行為，且其侵權行
    為地無論依「行為地」或「結果發生地」均係在我國境內，
    即臺北市○○○路○段126號10樓B室等語（見原審卷第5頁）
    ，甲○○雖否認上情，然揆諸前開判例意旨，抗告人主張之
    侵權行為地既在原審轄區，依民事訴訟法第15條規定，原法
    院即有管轄權，至於抗告人所主張之侵權行為是否屬實，則
    為實體法上之問題，不能據為定管轄之標準。原法院以我國
    欠缺國際管轄權而裁定駁回抗告人對甲○○該部分之訴訟，
    於法不合。從而，抗告人指摘原裁定不當，聲明廢棄，為有
    理由，爰裁定如主文。
中    華    民    國    97    年    5     月    22    日
                  民事第十五庭
                      審判長法  官  林恩山
                            法  官  黃國忠
                            法  官  郭松濤
正本係照原本作成。
本裁定除以適用法規顯有錯誤為理由，並經本院之許可外，不得
再抗告。如提起再抗告，應於收受送達後10日內委任律師為代理
人向本院提出再抗告狀，並繳納再抗告費新臺幣1,000元整。
中    華    民    國    97    年    5     月    23    日
                            書記官  方素珍


司法院資訊處製作；財團法人民間司法改革基金會備份。
